臺灣嘉義地方法院刑事判決
109年度交訴字第95號
公  訴  人  臺灣嘉義地方檢察署檢察官
被      告  周偉俊




上列被告因公共危險等案件，經檢察官提起公訴（109年度偵字
第8898號），被告於準備程序中就被訴事實為有罪之陳述，經本
院合議庭裁定由受命法官獨任進行簡式審判程序，判決如下： 
    主  文
甲○○犯肇事致人傷害逃逸罪，累犯，處有期徒刑捌月。
    事  實
一、甲○○於民國108年5月6日下午5時57分許，駕駛車牌號碼00-0
    000號自用小客車，沿新北市三峽區安坑路由三峽往新店方
    向行駛，行經安坑路「編號：成福幹251號」電線桿旁劃設
    有分向限制線之路段時，竟跨越分向限制線而駛入對向車道
    行駛，對向適有乙○○騎乘車牌號碼000-0000號普通重型機車
    由新店往三峽方向行經該處，兩車因而發生撞擊，致乙○○人
    車倒地，受有左側手部擦傷、左側膝部擦傷、右側足部擦傷
    之傷害（所涉過失傷害部分業據撤回告訴）。詎甲○○明知因
    駕駛動力交通工具肇事，理應留在現場，對事故受傷之乙○○
    採取救助、照護或其他必要措施，不得任意離開，詎未待員
    警或救護車前來處理，亦未採取救護或留下證件、年籍資料
    或可供聯絡之方法，為躲避相關民、刑事責任，即基於肇事
    逃逸之犯意，加速駕車逃離現場。嗣經乙○○報警後，由警員
    調閱路口監視器錄影畫面，始查悉上情。
二、案經乙○○訴由新北市政府警察局三峽分局報告臺灣新北地方
    檢察署檢察官呈請臺灣高等檢察署檢察長令轉臺灣嘉義地方
    檢察署檢察官偵查起訴。
    理  由
一、被告甲○○所犯為死刑、無期徒刑或最輕本刑為3年以上有期
    徒刑以外之罪，亦非高等法院管轄第一審案件，其於準備程
    序中就被訴事實為有罪之陳述，經告知簡式審判程序之旨，
    並聽取公訴人、被告、辯護人之意見後，其等對於本案改依
    簡式審判程序審理均表示同意（見本院卷第89頁），本院合
    議庭爰依刑事訴訟法第273條之1第1項規定，裁定由受命法
    官獨任進行簡式審判程序；又本件之證據調查，依刑事訴訟
    法第273條之2規定，不受同法第159條第1項、第161條之2、
    第161條之3、第163條之1及第164條至第170條規定之限制，
    合先敘明。
二、認定事實所憑之證據及理由：
  ㈠上揭事實，業據被告於偵查及本院審理中均坦承不諱，並有
    證人即告訴人乙○○於警詢時之證述（見新北地檢108 年度偵
    字第20136 號卷第4至5、6至7頁）可佐，及有新北市政府警
    察局三峽分局疑似道路交通事故肇事逃逸追查表、新北市政
    府警察局舉發違反道路交通事故管理事件通知單、新北市政
    府警察局道路交通事故當事人登記聯單、車輛詳細資料報表
    、車號查詢汽車車籍、證號查詢汽車駕駛人、道路交通事故
    現場圖、道路交通事故調查報告表㈠㈡、現場、監視器錄影畫
    面翻拍照片照片、車損照片（見新北地檢108 年度偵字第20
    136 號卷第13至17頁、第22至23、25至35頁，嘉義地檢109 
    年度偵字第8898號卷第27至29頁）各1份及監視錄影器光碟1
    片在卷可查。而告訴人受有上開傷勢之事實，亦有行天宮醫
    療志業醫療財團法人恩主公醫院乙種診斷證明書（見新北地
    檢108 年度偵字第20136 號卷第9頁）1份存卷可查，足認被
    告之任意性自白與事實相符，應堪採信。
  ㈡綜上，本件事證明確，被告犯行洵堪認定，應依法論科。
三、論罪科刑：
  ㈠按88年4月21日增訂公布之刑法第185條之4規定：『駕駛動力
    交通工具肇事，致人死傷而逃逸者，處6月以上5年以下有期
    徒刑。』（102年6月11日修正公布同條規定，提高刑度為1年
    以上7年以下有期徒刑，構成要件均相同）。其中有關「肇
    事」部分，可能語意所及之範圍，包括「因駕駛人之故意或
    過失」或「非因駕駛人之故意或過失」（因不可抗力、被害
    人或第三人之故意或過失）所致之事故，除因駕駛人之故意
    或過失所致之事故為該條所涵蓋，而無不明確外，其餘非因
    駕駛人之故意或過失所致事故之情形是否構成「肇事」，尚
    非一般受規範者所得理解或預見，於此範圍內，其文義有違
    法律明確性原則，此違反部分，應自本解釋公布之日起失其
    效力，固經司法院於108年5月31日以釋字第777號解釋在案
    。惟據前述，本件被告具有未遵守交通標線而跨越雙黃線駛
    入對向車道之過失，其過失責任明確，且其見告訴人人車倒
    地後，擔心此事故及無照駕駛遭查獲，遂逃離現場，業據被
    告供承在卷（見本院卷第105頁），足見其主觀上具有肇事
    致人受傷而逃逸之故意，而被告於肇事後即逕自駕車逃離現
    場，依前揭解釋意旨，自不生違反法律明確性原則之問題，
    仍應依刑法第185條之4規定論處，合先敘明。
  ㈡另本件被告於案發當時之駕駛執照雖已遭吊銷，有證號查詢
    汽車駕駛人1份（見嘉義地檢109 年度偵字第8898號卷第29
    頁）在卷可佐，屬無駕駛執照駕車之情形，惟刑法第185條
    之4駕駛動力交通工具肇事致人死傷而逃逸罪，其立法意旨
    係對一般動力交通工具駕駛人肇事致人死傷而逃逸之處罰，
    旨在懲罰肇事逃逸，自無道路交通管理處罰條例第86條第1
    項之適用（最高法院92年度台非字第60號判決意旨參照），
    是若雖無駕駛執照駕車肇事致人受傷而逃逸，仍無適用道路
    交通管理處罰條例第86條第1項規定加重其刑之餘地，附此
    敘明。
  ㈢核被告所為，係犯刑法第185條之4之肇事逃逸罪。
  ㈣被告前因公共危險件，經臺灣士林地方法院以105年度湖交簡
    字第206號判決判處有期徒刑3月確定，於106年8月22日易服
    社會勞動改易科罰金執行完畢，此有臺灣高等法院被告前案
    紀錄表附卷足參，其受徒刑之執行完畢後5年內，故意再犯
    本件有期徒刑以上之罪，為累犯，參以大法官會議釋字第77
    5號解釋意旨，茲考量被告前已因酒醉駕車之公共危險案件
    經法院判處徒刑確定並執行完畢，再犯本案，顯見被告自我
    克制能力及對於刑罰之反應力均薄弱，具有主觀惡性，且予
    以加重刑度，並無致生被告所受之刑罰超過其所應負擔罪責
    之情形，即無罪刑不相當原則，故認本案應依刑法第47條第
    1項之規定，加重其刑。
  ㈤按犯罪情狀顯可憫恕，即認科以最低刑度仍嫌過重者，得酌
    量減輕其刑，刑法第59條定有明文。所謂犯罪情狀顯可憫恕
    ，應就犯罪一切情狀，予以全盤考量，審酌其犯罪有無可憫
    恕之事由，即有無特殊之原因與環境，在客觀上足以引起一
    般同情，以及宣告法定低度刑，是否猶嫌過重等等，以為判
    斷（最高法院51年台上字第899號判例、95年度台上字第615
    7號判決意旨參照）。又刑法第185條之4之肇事致人傷害逃
    逸罪，法定刑為「1年以上7年以下有期徒刑」，遠重於修正
    前刑法第284條第1項前段過失傷害罪「6月以下有期徒刑、
    拘役或5百元以下罰金」之法定刑，刑責亟為嚴峻；又自刑
    法體系觀之，刑法對傷害、搶奪等「暴力型」犯罪，並未對
    行為人課予救治、扶助被害人暨不得規避己責之特別義務，
    而縱依道路交通管理處罰條例第62條第3項規定，汽車駕駛
    人駕駛汽車肇事致人受傷者，應即採取救護措施，然就違反
    救護義務者，如依刑法第294條第2項遺棄罪論處，亦僅就遺
    棄「無自救力之人」之行為始課以刑責，且若未致人於死或
    重傷者，刑責僅為「6月以上5年以下有期徒刑」，反觀刑法
    第185條之4之肇事致人傷害逃逸罪，未慮及犯罪之原因動機
    不一，犯罪情節亦未必相同，所致社會危害程度有所差異，
    且交通事故被害人所受傷害之輕重亦千差萬別，卻未就此另
    設刑責差異化規定之現制，不論情節一律以最低度刑1年以
    上有期徒刑相繩，更彰顯本罪之設，實過於嚴苛，與刑罰之
    罪刑相當及比例原則未必相符，容有針對個案情節予以舒嚴
    緩峻之必要。於此情形，倘依其情狀處以相當之有期徒刑，
    即足以懲儆，並可達防衛社會之目的者，自非不可依客觀之
    犯行與主觀之惡性二者加以考量其情狀，是否有可憫恕之處
    ，適用刑法第59條之規定酌量減輕其刑，期使個案裁判之量
    刑，能斟酌至當，符合比例原則。以本案被告所犯肇事致人
    受傷而逃逸罪之犯罪情節而論，本案交通事故發生後，被告
    未為適當之救護及等候警方處理即駛離現場固有不該，然告
    訴人所受傷勢尚非已臨命危、瀕死或呈現深度昏迷頓成無自
    救力之人之境，不致因被告逃逸離去現場而造成救助困難或
    傷勢加重，可認被告逃逸行為對被害人所可能衍生危害之程
    度及對社會造成之風險相對較輕，另參酌釋字第777號解釋
    意旨，為符合罪刑相當原則，依被告犯罪具體情狀觀之，確
    屬情輕法重，縱宣告法定最低度之刑，猶嫌過重，爰依刑法
    第59條規定酌減其刑。
  ㈥爰以行為人之責任為基礎，審酌被告前於103、105、106、10
    8年均有因公共危險案件，經法院判刑並執行之紀錄（上揭
    已列為累犯加重事由，爰不予重複評價），有臺灣高等法院
    被告前案紀錄表在卷可佐，明知駕車於公眾往來道路之交通
    安全甚為重要，及其駕駛執照已因酒醉駕車而遭吊銷，竟無
    視國家之行政處罰，而無照駕駛自用小客車上路，且疏未注
    意交通標線，行駛至劃有分向限制線處，竟跨越雙黃線駛入
    對向車道，造成交通事故致告訴人受傷，且為免遭查獲而未
    停留於現場，亦未為救護或必要之處置而逃逸，罔顧傷者安
    危，顯見其法治觀念薄弱，對行車安全已生嚴重之危害，所
    為實不足取，惟念其犯後坦承犯行，告訴人所受傷勢情節非
    鉅，且已與告訴人以新臺幣（下同）15萬元達成和解，目前
    已賠償5萬元，餘額則開立面額10萬元之支票，按月給付1萬
    元，而告訴人亦撤回過失傷害之告訴及表示從輕量刑等語，
    有本院簡式審判筆錄、電話紀錄表、和解書各2紙、刑事撤
    回告訴狀1紙存卷可查（見本院卷第107、113至124頁），兼
    衡其自述智識程度為高職畢業，離婚，目前在臺北及新北市
    從事房屋修繕，月薪約6萬元，每月各給付1萬元生活費給分
    別甫滿18歲及13歲之未成年子女2名，父親已歿，母親現僱
    請外籍看護照顧等家庭生活經濟狀況，參酌公訴檢察官之量
    刑意見等一切情狀，量處如主文所示之刑，以示懲儆。
據上論斷，應依刑事訴訟法第273條之1第1項、第299條第1項前
段，刑法第284條第1項、第185條之4、第47條第1項、第59條，
刑法施行法第1條之1第1項，判決如主文。
本案經檢察官李志明提起公訴，檢察官廖俊豪到庭執行職務。
中　　華　　民　　國　　110 　年　　4 　　月　　13　　日
                  刑事第二庭  法  官  黃美綾
以上正本證明與原本無異。
如不服本判決應於收受判決後20日內向本院提出上訴書狀，並應
敘述具體理由；其未敘述上訴理由者，應於上訴期間屆滿後20日
內向本院補提理由書（均須按他造當事人之人數附繕本）「切勿
逕送上級法院」。告訴人或被害人如對於本判決不服者，應具備
理由請求檢察官上訴，其上訴期間之計算係以檢察官收受判決正
本之日期為準。　　　　　　　　　
中　　華　　民　　國　　110 　年　　4 　　月　　13　　日
                              書記官  吳佩芬　　　　　　
附錄本件論罪科刑法條：
中華民國刑法第185 條之4
駕駛動力交通工具肇事，致人死傷而逃逸者，處1 年以上7 年以
下有期徒刑。